【裁判字號】    89,訴,223
【裁判日期】    891228
【裁判案由】    妨害自由等
【裁判全文】
臺灣士林地方法院刑事判決                          八十九年度訴字第二二三號
    公  訴  人  臺灣士林地方法院檢察署檢察官
    被      告  乙○○
右列被告因妨害自由等案件，經檢察官提起公訴（八十九年度偵字第一四四三號），
本院判決如左：
    主  文
乙○○以強暴方法剝奪人之行動自由，處有期徒刑參月，緩刑貳年。
    事  實
一、乙○○與丙○○原係已有婚約之男女朋友關係，於民國八十八年十二月二十三日
    凌晨，二人搭乘由乙○○之表弟甲○○所駕駛車牌號碼ＮＬ—七一七七號自小客
    車（以下稱系爭汽車），欲送丙○○返回其位於新竹縣竹東鎮之住處，嗣於同日
    凌晨一時三十分許，車行至台北市○○○路、民族東路口時，莊、羅二人因故發
    生爭執，丙○○乃憤而下車而往反方向步行離開，乙○○即請甲○○將車迴轉至
    丙○○身後巷口等候，俟丙○○因見前方陰暗空曠，遂回頭往乙○○等人所在方
    向步行，迄行至乙○○車前時，乙○○乃下車勸導丙○○上車，惟遭丙○○拒絕
    ，乙○○自行上車後未久，即復下車欲再勸丙○○上車，然丙○○堅決不肯，乙○○即因此不耐並慮及丙○○一人深夜在外安危，竟基於剝奪丙○○自由之犯意
    ，不顧丙○○明白出言表明不願上車之意志，以雙手連拖帶拉之手段將丙○○拖
    拉至系爭汽車右後車門，進而打開車門將丙○○強推上車內右後座後，並關上車
    門，旋亦上車並要求不知實情之甲○○儘速開車，防止丙○○趁機下車之強暴方
    法，剝奪丙○○之行動自由。嗣該車已行駛於高速公路之際，丙○○仍出言堅持
    下車離開，甲○○以莊、羅二人關係密切，雖細故爭吵但應屬無礙，並當時係高
    速行駛於高速公路，無法立即停車，而擬嗣乙○○、丙○○二人商定後再處理，
    詎丙○○旋即率爾以手將左後車門打開，乙○○即從右前座跨至後座，抓住丙○○刻正拉住門把之左手往內拉扯以將車門關閉後，為壓制丙○○逃離之意圖，遂
    基於傷害之犯意，接續以手掌摑丙○○臉頰並拍打其頭部四、五下，致丙○○受
    有左頰及左側頭部挫傷之傷害，而迄同日凌晨某時車行至丙○○位於新竹縣羅東
    鎮○○街一六二巷十號之住處，乙○○始釋放丙○○返家。
二、案經被害人丙○○訴由臺北市政府警察局大同分局移送臺灣士林地方法院檢察署
    檢察官偵查起訴。
    理  由
一、訊據被告乙○○固不否認於前述車行高速公路之際，因丙○○擬打開車門跳車，
    而有自前座跨至後座，以手拉住丙○○刻正抓住車門的左手將已經開啟之車門關
    上，進而以手掌摑丙○○臉頰之事實，惟矢口否認有何妨害自由或傷害之犯行，
    辯稱：當時係擔心丙○○於深夜一人在外安全堪虞，所以勸她上車，並未以強制
    力予以壓制，僅係輔其上車之扶助，告訴人係自願上車，是無剝奪行動自由之行
    為，又因丙○○有於高速公路打開車門擬跳車之危險舉動，伊為避免發生危險才
    自前座跨至後座將車門關上，並出手掌摑丙○○一下，是其掌摑行為純係為避免
    告訴人生命身體之緊急危難，而出於不得已之緊急避難行為云云。本院以：
  (一)右開犯罪事實，業據證人即被害人丙○○於警訊、偵查及本院調查證據、審理時
    指述綦詳，並有診斷證明書一紙、乙○○與丙○○電話錄音帶一卷與譯文一份在
    卷可按。
  (二)被告於偵查中提出答辯狀二份，其於第一份答辯狀上陳明：「被告快步向前，擲
    住告訴人手臂向停車處前去，告訴人於上車前仍舊大聲吆喝並於上車後朝被告踹
    踢，被告因此將告訴人雙腳擋回車內，並迅速關上車門後返回前座，囑林君迅速
    開車以免告訴人再次下車，發生意外。」、「告訴人於高速公路上竟不顧行車及
    自身安全，竟驟然開啟車門，意欲跳車。被告見狀便躍身至後座，將告訴人拉回
    車內，將門關上。告訴人仍舊惡言相向，表示被告與林君狼狽為奸，對其自由及
    精神迫害，並朝被告身體猛踹，被告見其情緒已然失控，做出不智行為，於是便
    掌其耳光，希望能喝住其完全幾近發狂的情緒。」等情，是被告所辯並未強制丙○○上車等情，已屬未合，而被告前述答辯所陳，除其行為因由與丙○○所認知
    未符外，所供強制丙○○上車與傷害行為各節，則均核與丙○○所指述情節大致
    相符，應認為屬實。
  (三)被告抗辯當時告訴人心理狀態不穩，掌摑告訴人係為避免其生命身體危難云云。
    惟被告於本院調查證據時，亦自承：伊跨至後座後，旋以手拉住丙○○抓著門把
    的左手將門關上，並坐在羅左側車位等語，此核與證人甲○○於偵查中及本院調
    查證據時所為證述相符，固應認為真實。惟而被告、證人甲○○亦均一再陳稱：
    系爭車輛右後車門無法自內開啟，而此亦經本院勘驗系爭車輛無誤，此有勘驗筆
    錄一份在卷可按，是於被告將左後車門關上之後，丙○○所處右後車座旁之右後
    車門本無法自內開啟，左側則有被告防止再有不智舉動，則丙○○原所處生命或
    身體之危險已經過去，縱當時被害人仍有情緒不穩或有激動之情形，然此難謂對
    於丙○○生命、身體已達現實危難之程度，並其以手掌摑被害人之行為，亦難認
    為係唯一且必要之手段，是其所為核與緊急避難之要件為有未符，應認為所辯無
    卸於應負之傷害罪責。況依卷附丙○○診斷證明書所載內容以觀，丙○○於事發
    當日前往驗傷，結果係受有「左頰及左側頭部挫傷」之數處傷害，顯見其所受毆
    擊非僅一下，被告於本院調查時一再辯稱僅掌摑丙○○一下云云，亦屬不能採取
    。
  (四)本院提示丙○○於偵查中所提錄音帶譯文並訊以對內容有何意見，被告亦不否認
    錄音內容確係渠與羅之對話，並陳以所辯與偵查中答辯狀相同，而核之被告於答
    辯狀中則係辯稱：當時係應丙○○之母要求，為安撫丙○○情緒而曲與委蛇，錄
    音帶內所示內容與事實並非相符云云，則被告自偵查迄於審理，對於系爭譯文所
    載內容確為其與丙○○電話通話內容均不否認，再揆之卷附譯文所示錄音帶內容
    ，又核與丙○○於警訊所陳各情均屬相符，而丙○○於警訊當時雙方則尚未為錄
    音內容之通話，自不能預測嗣後雙方對話可能呈現之內容，而竟其警訊所陳與嗣
    後二人對話內容相符，是堪認丙○○於警訊所陳應為實情，並錄音內容所示雙方
    對話亦與事實相符，被告上揭所辯委無足採。
  (五)至證人甲○○迭經於偵查及本院調查、審理時傳喚到庭為證，其除就有關本案犯
    罪構成要件有關以外大略過程等事項所陳固與丙○○、被告所為供述大致相符，
    惟就有關涉及被告是否犯罪之構成要件事實等重要之點，其自偵查伊始迄於本院
    審理即均陳稱並未注意或沒有印象、沒聽到巴掌聲等語，參以其與被告間原有表
    兄弟之親，再從本件由甲○○擔任駕駛長途載送莊、羅二人自臺北前往新竹、台
    中，並據甲○○所陳案發前日三人亦曾一起餐聚等情以觀，其與被告情誼當非淺
    薄，是所為證述本有迴護之疑，已屬不能遽採。況多數證人之一對於特定細節因
    事件發生時所在位置、注意焦點、關注時間不同，致對於事件當時人、事、物觀
    察所得不同本為常情，又因事件經過久暫、當時體驗深淺各節有異，是所為證述
    內容，除數證人間所為證稱內容有重大矛盾，或明白排除另一證人有親自觀察事
    件之可能外，要不能僅因其證述對於某些細節不知、無印象或未注意，即排除其
    他證人證言之可信性。是上述甲○○所為證述有關對於被告有無妨害自由、傷害
    犯行並未注意、無印象等節，除不得據為有利於被告認定之依據已屬當然外，亦
    無從據以排除丙○○證述之可信性。
  (六)再甲○○雖駕車搭載莊、羅二人，然其對於丙○○是否遭被告強行推拉上車，業
    經於偵查及本院調查證據時陳明並不知情而經載之在卷，而在行駛於高速公路之
    際，丙○○曾要求下車之情，甲○○亦曾與聞，惟審之事發當日，三人原訂行程
    即由渠載送莊、羅二人及行李分別返回新竹、台中住處，其依原訂行程載送本無
    可議，並係出於善意。又據甲○○所陳：因當時車速很快不能停車，渠擬嗣聽取
    乙○○意見後再處理，丙○○在車子行進中即打開車門等語（參見本院八十九年
    九月七日訊問筆錄第十頁），衡情當車輛行駛於高速公路並高速行駛中，果應丙○○要求即刻停車並任其下車，對於全體乘員及其他用路人安全危害甚鉅，丙○○當時所請本屬強求，且甲○○當時擔任駕駛，並莊、羅二人刻為未婚夫妻，甲○○就莊、羅二人對話詳情、真意是否明瞭亦非無疑，乃未即刻停車，擬視情況
    再做處置，亦屬合情。而甲○○善意、義務搭載二人返家，本無若何妨害自由之
    犯意可言，其所為如上陳詞應屬可採。此外，並無其他證據足資顯示甲○○確有
    妨害自由之犯意或行為，是難認甲○○與乙○○間有何犯意聯絡或行為分擔，而
    有共犯之關係，應予敘明。
    綜上，本件事證明確，被告乙○○犯行洵堪認定，應予依法論科。
二、核被告乙○○所為，係犯刑法第二百七十七條第一項之傷害罪及刑法第三百零二
    條第一項非法剝奪行動自由罪，被告所犯上開二罪間，有方法、結果之牽連關係
    ，為牽連犯，應依刑法第五十五條規定，從一重之非法剝奪行動自由罪論斷。爰
    審酌被告與被害人間原為親密情侶，而行為當時係為擔心被害人安危及一時情緒
    激動以致行為失控，及其智識程度、生活狀況、犯罪手段、所生危害及犯罪後態
    度尚稱良好，一再表明願和解賠償被害人所受損害等一切情狀，量處如主文所示
    之刑。又被告前未曾受有期徒刑以上刑之宣告，此有臺灣高等法院被告全國前案
    紀錄表一份在卷可按，審之被告因一時失慮致罹刑章，經此偵、審教訓及刑之宣
    告，當知所警惕而無再犯之虞，本院以前開刑之宣告以暫不執行為適當，爰併宣
    告緩刑二年，以啟自新。
三、至公訴人以被害人於本院調查證據時另指被告於行車爭執中，有搶下渠與其母通
    話所使用行動電話之行為，而陳促本院就被告涉犯刑法第三百零四條之強制罪嫌
    部分併予審酌一節，本院訊據被告堅決否認有該等行為，而證人甲○○亦稱並未
    看到被告有搶丙○○行動電話之行為等語，雖證人即丙○○之母陳鈐美於本院審
    理時結證稱：「她（指丙○○）說：媽，他在打我。我急著問什麼事，接著就聽
    到『砰』一聲，電話就沒聲音，我就打他（指丙○○）的手機，但打不進去」等
    語，惟事發當時陳鈐美並非在場，所聞聲響造成原因非其所知，縱果行動電話手
    機係因摔落而有聲響並因而故障，亦不能僅此認定即為被告故意所為，不能僅因
    該等證述即為不利於被告之認定，是公訴人此部分論訴，除有前開被害人丙○○
    所為指訴外，並無其他積極證據可以佐證，而本院亦查無其他積極證據可以證明
    被告確有所指強制犯行，要不能僅以被害人所為單一指述遽為不利於被告之認定
    ，是公訴人所指被告此部分犯嫌即屬不能證明，況此部分果如指訴屬實，亦應認
    為係屬被告非法剝奪行動自由之部分行為，仍僅應論以前開刑法第三百零二條第
    一項之罪，而不能另論以同法第三百零四條之罪（最高法院八十九年度台上字第
    七八０號判決意旨參照），是本院爰不另為無罪之諭知，應予敘明。
據上論斷，應依刑事訴訟法第二百九十九條第一項前段、刑法第三百零二條第一項、
第二百七十七條第一項、第五十五條、第七十四條第一款、罰金罰鍰提高標準條例第
一條前段判決如主文。
本案經檢察官徐文豪到庭執行職務
中      華      民      國      八十九    年    十二    月    二十八    日
                                    臺灣士林地方法院刑事第一庭
                                            法  官  蕭錫証
右正本證明與原本無異。
如不服本判決，應於判決送達後十日內，向本院提出上訴狀。
                                          書記官
中      華      民      國      八十九    年    十二    月    二十二    日
附錄本案論罪科刑法條：
刑法第三百零二條第一項、第二百七十七條第一項


司法院資訊處製作；財團法人民間司法改革基金會備份。
